臺灣高等法院高雄分院刑事判決　　　　 96年度上訴字第295號
上　訴　人
即　被　告　甲○○
　　　　　　　　　　（現在臺灣高雄監獄執行中）
上列上訴人因搶奪案件，不服臺灣高雄地方法院95年度訴字第31
86號中華民國95年12月19日第一審判決（起訴案號：臺灣高雄地
方法院檢察署95年度偵字第2704號），提起上訴，本院判決如下
：
     主  文
上訴駁回。
     事  實
一、甲○○前因竊盜、搶奪案件，分別經本院以91年度上易字第
    150 號、臺灣高雄地方法院以91年度訴字第164 號判決判處
    有期徒刑2 年、1 年確定，2 罪經臺灣高雄地方法院91年度
    聲字第1994號裁定定應執行有期徒刑2 年10月，於民國93年
    11月29日假釋付保護管束期滿執行完畢。仍不知悔改，於94
    年5 月14日下午2 時許，在高雄市○○區○○街116 號空地
    旁之小吃店，見乙○○於店內用餐時，將其所有之行動電話
    MOTOROLA牌、V878型、序號000000000000000 號（價值約新
    台幣4700元）放置於桌上，竟意圖為自己不法之所有，在乙
    ○○身後佯稱欲借用行動電話撥打，趁乙○○未及防備之際
    ，徒手搶奪上開放置於桌上，仍為乙○○持有中之行動電話
    ，得手後旋即離開小吃店，並於同日下午4 時許，前往高雄
    市新興區○○○路85號之巨豐通訊行，將上開行動電話以新
    台幣（下同）1600元之價格販售予不知情之蔡勇輝，嗣經警
    於同年5 月19日下午10時許，在高雄市○○區○○里○○街
    22號前查獲。
二、案經高雄市政府警察局三民第一分局報告臺灣高雄地方法院
    檢察署檢察官偵查起訴。
     理  由
壹、證據能力部分：
  (一)按被告以外之人於偵查中向檢察官所為陳述，除顯有不可信
    之情況者外，得為證據，刑事訴訟法第159 條之1 第2 項定
    有明文。偵查中對被告以外之人所為之偵查筆錄，或被告以
    外之人向檢察官所提之書面陳述，性質上均屬傳聞證據。惟
    現階段刑事訴訟法規定檢察官代表國家偵查犯罪、實施公訴
    ，依法其有訊問被告、證人及鑑定人之權，證人、鑑定人且
    須具結，而實務運作時，檢察官偵查中向被告以外之人所取
    得之陳述，原則上均能遵守法律規定，不致違法取供，其可
    信度極高。職是，被告以外之人前於偵查中已具結而為證述
    ，除反對該項供述得具有證據能力之一方，已釋明「顯有不
    可信之情況」之理由外，不宜即遽指該證人於偵查中之陳述
    不具證據能力。證人乙○○、蔡勇輝、郭金秀於偵查中以證
    人身分具結後之陳述，被告並未曾提及檢察官在偵查時有不
    法取供之情形，且未釋明上開供述有顯不可信之情況，依前
    述說明，渠等於偵查中之證言自具有證據能力。
  (二)按刑事訴訟法第159 條之2 規定，被告以外之人於檢察事務
    官、司法警察官或司法警察調查中所為之陳述，與審判中不
    符時，其先前之陳述具有較可信之特別情況，且為證明犯罪
    事實存否所必要者，得為證據。本件證人郭金秀警詢之陳述
    與其於原審法院審理時所證述內容雖不相符，然其於檢察官
    偵查中以證人身分具結後之陳述與其警詢時所述相同，其偵
    查中之陳述既有證據能力，已如前述，是其於警詢所為之陳
    述，即非證明事實存否所必要，公訴人所提出之此項證據，
    應無證據能力。
  (三)按被告以外之人，於審判外之言詞或書面陳述，除法律有規
    定者外，不得作為證據；又被告以外之人（包括證人、鑑定
    人、告訴人、被害人及共同被告等）於檢察事務官、司法警
    察官或司法警察調查中所為之陳述，與審判中不符時，其先
    前之陳述具有較可信之特別情況，且為證明犯罪事實存否所
    必要者，得為證據，刑事訴訟法第159 條第1 項、第159 條
    之2 分別定有明文。是被告以外之人於司法警察（官）調查
    中所為之陳述，依刑事訴訟法第159 條第1 項規定，係屬傳
    聞證據，原則上無證據能力，惟如該陳述與審判中不符時，
    其先前之陳述具有較可信之特別情況，且為證明犯罪事實存
    否所必要者，依同法第159 條之2 規定（即刑事訴訟法第15
    9 條第1 項所指之「除法律有規定者外」），始例外認為有
    證據能力；如該陳述與審判中相符時，因該陳述並不符合刑
    事訴訟法第159 條之2 有關傳聞例外之規定，故不得作為認
    定本案犯罪事實有無之證據，此時，當以證人於審判中之陳
    述作為證據。另所謂「前後陳述不符」之要件，應就前後階
    段之陳述進行整體判斷，以決定其間是否具有實質性差異，
    惟無須針對全部陳述作比較，陳述之一部分有不符，亦屬之
    。又「證明犯罪事實之存否所必要」，即使用證據之必要性
    ，係指因無法再從同陳述者取得證言，而有利用原陳述之必
    要性，只要認為該陳述是屬於與犯罪事實存否相關之事實，
    並為證明該事實在實質上之必要性即可。而「具有可信之特
    別情況」，係指依陳述時之外部客觀情況而言，足以令人相
    信該陳述是虛偽之危險性不高，必須綜合該陳述是否未受到
    外力影響；陳述人之觀察、記憶、表達是否正確及有無偽證
    之各項因素，而為判斷。經查：證人即告訴人乙○○警詢之
    陳述與審判中相符，依前開說明，應以其審判中所述作為證
    據，其警詢所述應無證據能力。
貳、實體部分：
一、訊據上訴人即被告甲○○固不否認於前揭時點離開小吃店時
    將乙○○所有之行動電話帶走之事實，惟否認有何搶奪犯行
    ，辯稱：94年5 月14日當天，被告請乙○○撥打0000000000
    號電話代為聯絡友人「阿美」，係乙○○親自將電話交予被
    告接聽，通話完畢後疏未將行動電話返還乙○○，被告離開
    後再折返回小吃店，然乙○○已離去，又聽聞乙○○已報警
    處理，而不敢親自返還，數日後始將行動電話賣掉，並無搶
    奪乙○○所有之行動電話云云。
二、惟查：
  (一)94年5 月14日下午2 時許，被告在高雄市○○區○○街116
    號空地旁之小吃店，見乙○○於店內用餐時將所有之上揭行
    動電話放置於桌上，乃在乙○○身後佯稱欲借用行動電話，
    趁乙○○未及防備之際，徒手搶奪上開行動電話，得手後旋
    即離開小吃店之事實，業據乙○○於原審法院審理時證述：
    案發前伊在小吃店吃飯，當時的位置係背對被告，聽聞有人
    表示要借用行動電話，以為是自己的朋友，轉身要叮囑借用
    者不要使用太久時，發現被告已不見蹤影等語綦詳（見原審
    法院卷第95至98頁）。核與證人郭金秀於偵查中證稱：看到
    被告拿著1 支行動電話逃跑等語（見94年度偵字第11759 號
    偵查卷宗，下稱偵一卷，第29頁）相符。參以被告於離開小
    吃店後即於同日下午4 許，將上開行動電話售予蔡勇輝，業
    據蔡勇輝證述明確，並有讓渡書、現金支出傳票各1 紙可憑
    ，證人郭金秀並於原審法院審理時證稱：被告於下午2 時離
    開小吃店後，即未再返回等語（見原審法院卷第47頁）衡情
    ，被告若係誤拿上開行動電話，為何未在發覺後試圖返還，
    反而在約2 小時後，即將上開行動電話出售予他人，況證人
    乙○○、郭金秀與被告均不相識，應無無端誣攀被告之理，
    渠等證述內容，應堪採信。
  (二)被告雖辯稱係乙○○代為連絡「阿美」後主動將行動電話交
    予伊云云，然此情已為證人乙○○所否認，且被告所稱「阿
    美」之0000000000號行動電話之通聯紀錄於94年5 月14日12
    時許起至14時止，均無接收來自乙○○所有0000000000號行
    動電話之紀錄，有0000000000號行動電話通聯紀錄在卷可考
    （見偵一卷第51頁）。而被告與乙○○並不相識，告訴人豈
    會僅因一不相識之人要求，即以手機代其連絡，並借於他人
    任其使用之理？被告所辯，顯與事實不符，不足採信。
  (三)證人郭金秀雖於原審法院審理時證稱：「有聽到被告向乙○
    ○借行動電話，有親眼見告訴人將行動電話交付被告」等語
    ，然其亦證稱：「（你有無看到我將乙○○的行動電話拿走
    ）我在煮東西沒有看到，只聽聞告訴人追喊」；「（你是否
    看到乙○○打完電話把電話交給我）我只有看到你跟乙○○
    借行動電話」等語（見原審法院卷第46頁）。證人郭金秀於
    原審法院審理時就是否見聞乙○○主動將行動電話交付被告
    乙節前後證詞已有出入，況其是小吃店的老闆案發時正在煮
    菜，是否能專注觀察被告與乙○○間之互動而明確目睹乙○
    ○將將行動電話交付被告，顯有疑義。且證人郭金秀於檢察
    官偵查中復證稱：「當時我正在炒菜，有看到被告拿走1 支
    手機騎機車逃跑。」云云（見11759 號偵查卷第29頁），足
    見其所注意者，僅係「被告拿走1 支手機騎機車逃跑」，並
    非告訴人將行動電話交付被告。更何況告訴人亦不會僅因一
    不相識之人要求，即將手機借於他人任其使用，已如前述，
    證人郭金秀上開於原審法院審理時所為之證言，顯係因時間
    之經過，記憶模糊致與事實不符，尚難據為被告有利認定之
    依據。
  (四)被告雖又否認係在案發當日將乙○○所有之行動電話賣與蔡
    勇輝，然其於偵查中已自承係當日（即94年5 月14日）賣出
    行動電話無訛（見偵一卷第47頁），且卷附讓渡書及現金支
    出傳票之日期亦俱為94年5 月14日，尤其，證人蔡勇輝於5
    月18日將行動電話出售予第3 人，其在被告於5 月19日帶同
    警方前往取贓時，始知悉被告所出售之行動電話係贓物，其
    事前既不知情，要無可能為構陷被告虛捏交易日期之理，被
    告翻異前詞，所辯委無足採。
  (五)綜上所述，被告所辯，顯係卸責之詞，不足採信，其犯行事
    證已臻明確，應依法論科。
三、被告以借用為名，趁乙○○未及防備之際，徒手搶奪乙○○
    所有，放置於桌上之行動電話，得手後旋即離開小吃店。雖
    該行動電話放置於桌上，但仍在告訴人監督範圍內，告訴人
    仍可隨時取用，在法律上仍屬告訴人持有中，被告趁乙○○
    未及防備之際，擅自取走，所為係犯刑法第325 條第1 項之
    搶奪罪。被告前因竊盜、搶奪案件，分別經本院91年度上易
    字第15 0號、臺灣高雄地方法院91年度訴字第164 號判決判
    處有期徒刑2 年、1 年確定，2 罪經臺灣高雄地方法院91年
    度聲字第1994號裁定應執行有期徒刑2 年10月，於93年11月
    29日假釋付保護管束期滿執行完畢，有臺灣高等法院被告前
    案紀錄表在卷可稽，被告於其受有期徒刑執行完畢後，5 年
    以內故意再犯本件有期徒刑以上之罪，為累犯，應依刑法第
    47條第1 項之規定加重其刑（被告行為後刑法第47條業經修
    正，不論依修正前之刑法第47條，或修正後之刑法第47條第
    1 項之規定，均構成累犯，對被告而言並無有利或不利之情
    形，自不生新舊法比較之問題，應逕適用修正後刑法第47條
    第1 項之規定）。
四、原審因依刑法第325 條第1 項、第47條第1 項之規定，並審
    酌被告不思循正當途徑換取所需，企圖不勞而獲，搶奪他人
    財物，所搶奪之財物價值雖非巨額（價值約4700元），然其
    於法院審理時否認犯行，於偵查中對於出售行動電話一節已
    供陳明確，竟又為圖卸責，於原審法院審理時指陳有遭警誣
    陷之情，毫無悔意，且惡性不輕，又前曾因竊盜、搶奪等財
    產犯罪經刑之執行，猶再犯罪，足見其刑罰適應性不佳，且
    其迄今猶未能賠償被害人損失等一切情狀，量處有期徒刑1
    年。認事用法，核無不合，量刑亦屬妥適。被告上訴意旨，
    仍執前詞，否認犯罪，指摘原判決不當，為無理由，應予駁
    回。
據上論結，應依刑事訴訟法第368 條，判決如主文。
本案經檢察官張金塗到庭執行職務。
中　　華　　民　　國　　96　　年　　4 　　月　　26　　日
                  刑事第五庭    審判長法  官  曾永宗
                                      法  官  陳  箐
                                      法  官  任森銓
以上正本證明與原本無異。
如不服本判決應於收受本判決後10日內向本院提出上訴書狀，其
未敘述上訴理由者，並得於提起上訴後10日內向本院補提理由書
狀（應附繕本）「切勿逕送上級法院」。
中　　華　　民　　國　　96　　年　　4 　　月　　26　　日
　　　　　　　　　　　　　　　　　　　書記官  廖素珍
附錄本判決論罪科刑法條：
中華民國刑法第325條
意圖為自己或第三人不法之所有，而搶奪他人之動產者，處6 月
以上5 年以下有期徒刑。
因而致人於死者，處無期徒刑或7 年以上有期徒刑，致重傷者，
處3 年以上10年以下有期徒刑。
第 1 項之未遂犯罰之。
